【裁判字號】    95,台上,935
【裁判日期】    950223
【裁判案由】    殺人未遂
【裁判全文】
最高法院刑事判決              九十五年度台上字第九三五號
    上  訴  人  乙○○
                        號
                丙○○
                        號
                甲○○
                        號
                戊○○
                丁○○  男民國.
                        身分證.
                        住台灣.
                        弄20.
上列上訴人等因殺人未遂案件，不服台灣高等法院台南分院中華
民國九十二年六月十二日第二審更審判決（九十二年度上更(二)字
第八九號，起訴案號：台灣台南地方法院檢察署八十七年度偵字
第一三八九七號、八十八年度偵字第一○五五四號），提起上訴
，本院判決如下：
    主  文
原判決撤銷，發回台灣高等法院台南分院。
    理  由
本件原判決撤銷第一審關於上訴人乙○○、丙○○、甲○○、戊
○○、丁○○部分之科刑判決，改判仍論處上訴人等共同殺人未
遂罪刑，固非無見。
惟查：一、原判決就扣案高爾夫球桿及短式棒球鋁棒各一支，於
理由說明係其他共犯所有供殺人犯罪所用之物，乃依刑法第三十
八條第一項第二款之規定，併予宣告沒收；其事實欄關於認定上
訴人等共同砍殺被害人杜鴻文之事實，則載稱：上訴人等夥同綽
號「元寶」及其他不詳姓名之十九、二十歲人等共十餘人，共同
基於殺人之犯意，各自持西瓜刀、開山刀、鐵棒（管）、木棍等
凶器，至杜建璋住處，將杜鴻文圍住，由乙○○持西瓜刀，丙○
○、甲○○、戊○○、丁○○與綽號「元寶」之人及其他不詳姓
名之人則分持開山刀、西瓜刀、鐵棒（管）、木棍等凶器，砍殺
杜鴻文之頭部、四肢等部位等情，對於上訴人等或其共犯並有持
上開高爾夫球桿及短式棒球鋁棒參與砍殺杜鴻文之情事，未為翔
實記載認定，且其理由第二項之（六）所謂：「被告乙○○、丙
○○、丁○○、甲○○、戊○○確有於前開時地與綽號「元寶」
之人及其他不詳姓名男子，共十餘人分持西瓜刀、開山刀、鐵棒
（管）、木棍等刀械砍殺杜鴻文至明」云云，亦與前揭理由說明
未盡一致；是其就各該扣押之高爾夫球桿及棒球鋁棒併予宣告沒
收，欠缺事實之依據，即非允洽，併難謂無理由矛盾之違誤。二
、證人杜建璋於民國八十八年五月二十八日檢察官訊問時，供稱
：案發當晚七、八點，杜鴻文至伊住處，伊等在院子泡茶時「乙
○○帶很多人衝進來，丟二、三顆汽油彈，杜鴻文從後面跑出去
，我躲到隔壁，之後的事不知道」、「乙○○帶駱震宇、Ａ凱、
丙○○及其他的人」、「乙○○左手拿槍、右手拿刀，其他人拿
刀或球棍、棒子」等語（見本案第一三八九七號偵查卷第四八、
四九頁），並未供述上訴人等如何持兇器砍殺杜鴻文之情事，於
第一審亦供稱：伊見上訴人等五人都有來，都拿刀、棍子，及「
我跑去隔壁鄰居家躲起來，他們走後我才出來，杜鴻文有跑到灣
裡市場，我沒有跟過去」，嗣則稱：「從他們衝進來前後大約十
幾分鐘，我有看見丙○○、丁○○、甲○○、戊○○、駱震宇他
們衝進來時有拿刀子、棍子、玻璃瓶，在追的過程我們走散了，
後來我在灣裡市場有看到乙○○、丙○○、丁○○、甲○○、戊
○○砍殺杜鴻文」云云（見第一審訴字卷第四四、一二八頁），
其中所謂其在灣裡市場看見上訴人等砍殺杜鴻文之情形，與其前
供不盡相符。該證人何以前供並未敘及其目擊上訴人等砍殺杜鴻
文之情節，其所供如何可採，原審未予查明並敘明取捨證據之心
證理由，逕憑其證供，俱採為認定上訴人等確有被害人杜鴻文所
指訴本案犯罪事實之佐證，自嫌調查職責未盡及理由不備。以上
或為上訴意旨所指摘，或為本院得依職權調查之事項，應認原判
決仍有撤銷發回更審之原因。
據上論結，應依刑事訴訟法第三百九十七條、第四百零一條，判
決如主文。
中    華    民    國  九十五  年    二    月  二十三  日
                      最高法院刑事第七庭
                          審判長法官  呂  潮  澤
                                法官  吳  昆  仁
                                法官  孫  增  同
                                法官  趙  文  淵
                                法官  吳      燦
      本件正本證明與原本無異
                                      書  記  官
中    華    民    國  九十五  年    三    月    二    日
                                                Ｒ


司法院資訊處製作；財團法人民間司法改革基金會備份。
